臺灣新竹地方法院刑事判決　　　　　　　　　　　　　九十一年度簡上字第七一號
　　上　訴　人
　　即　被　告　甲○○
右上訴人因妨害兵役案件，不服本院新竹簡易庭於中華民國九十一年三月二十九日所
為之第一審簡易判決（九十年度竹簡字第五五號，原聲請案號：臺灣新竹地方法院檢
察署九十年度偵字第四七０三號），提起上訴，本院管轄第二審之合議庭判決如左：
    主  文
上訴駁回。
    事實及理由
一、本案經本院審理結果，認第一審判決認事用法及量刑均無不當，應予維持，並引
    用第一審判決書所記載之事實、證據及理由（如附件）。
二、上訴人即被告甲○○上訴意旨略以：上訴人自民國八十八年四月十二日起即任職
    於新竹市○○路九九巷一五七號之臺灣普羅卡科技股份有限公司至今，同時居住
    於新竹縣北埔鄉水村水子五鄰十六號，即戶籍登記地，並無遷移及無故不申
    報之情形，且與高齡七十七歲之老父同居多年，僅值召集令欲送達期間，因上訴
    人工作繁忙且居住地乃屬山區偏遠地區，高齡老父雙腳因傷行動不便多年，恐有
    颱風等天災，上訴人方託長姐將之接至外地居住，造成警員無法送達，惟上訴人
    並無避免教育召集之故意，且居住處所亦未遷移，並無不依規定申報之行為，又
    伊曾返家，並未見郵務送達通知，且警員既可透過其兄之住處送達判決，自亦可
    依之通知其父，竟未通知，顯有疏失，故並無妨害兵役之犯行云云。
三、按妨害兵役治罪條例第十一條第三項、第一項第三款之後備軍人居住處所遷移無
    故不依規定申報，致使召集令無法送達罪，其所謂「不依規定申報」，係指未依
    戶籍法規定辦理戶籍異動登記，及依後備軍人管理規則向新居地之役政、戶政單
    位為異動登記者而言。次按，後備軍人居住處所遷移，依照後備軍人管理規則第
    二十四條第一項第三款規定，因故臨時離開戶籍所在地鄉鎮區者，如時間在三日
    以上，應將去向返回日期及聯絡方法，告知戶長或召集通報人，爾後隨時與之保
    持聯繫，使不誤各種召集令之受領，並於到達暫住地後，應即依照規定向當地警
    察分駐派出所申報流動人口登記，及通知戶籍所在地鄉鎮區公所兵役課，使各項
    召集令之通知得以送達，若未依前開規定申報，顯即明知無法收受送達，其有意
    為之甚明。經查：
    （一）本件上訴人甲○○係後備軍人，其雖設籍於新竹縣北埔鄉水村水子十
          六號，但事實上係居住於新竹市○○○路八十七巷六弄二號普羅科技股份
          有限公司所提供之宿舍，偶爾才回戶籍地，且設籍地住屋已損壞，現並無
          人居住，其亦知悉係後備軍人，離開居住處所應通報戶政及兵役單位等情
          ，業據上訴人甲○○坦承在卷。
    （二）且証人丙○○即管區警員結稱：當時經原審法官通知找上訴人，因找不到
          住戶，故請鄰長丁○○幫忙，查看上訴人設籍地，房屋均已壞掉，並無人
          居住該處，且亦無聯絡之電話或住址，故製作筆錄送原審法官等語，証人
          丁○○亦結稱自八十五年即擔任該處鄰長，上訴人之父腳不方便，原住該
          處，惟九十年以後均未見過，設籍地房屋破舊，亦未告知連絡方式等語，
          証人乙○○及蔡坤珂，即上訴人之姐及上司，亦均証稱上訴人確實未居住
          於設籍地，且於召集令送達期間，並無人居住於前開處所等語，此均核與
          上訴人之供述相同，故原送達召集令之警員無從依上訴人設籍資料而為送
          達堪以認定。至上訴人是否知悉証人丁○○為其設籍地之鄰長，並不影響
          其前開証詞之真實性，附予敘明。
    （三）則前開上訴人既未居住於設籍地，實際已遷移他處居住，依前揭規定，上
          訴人自應依戶籍法及後備軍人管理規則之規定向戶政機關為戶籍遷徙之登
          記，或在實際居住之新竹市申報流動戶口，並向戶籍所在地之兵役課為通
          知，以利通報，惟其均未為之，顯有上述之「不依規定申報」之情形甚明
          。
    （四）又送達召集令之警員既已依上訴人陳報及設籍之處所通知，而上訴人亦確
          有不在居住處所居住之事實，其已合法為送達堪以認定，至上訴人認送達
          召集令之警員有追查其所有親人之住所，而為送達之詞，顯然誤解前開規
          定，蓋前項規定非課召集單位或送達機關以各種方法通知受送達人即上訴
          人，如此既耗費社會資源且與相關規定不符，而上訴人於本院訊問時亦供
          稱知悉住所遷移需申報，使得收受送達，其竟違背，顯即有故意之行為甚
          明，此尚與其得否因受召集而受利益或不利益並無關係，故上訴人所為仍
          不符上述「依規定申報」之要件。
    （五）是本件點閱召集令無法正確送達上訴人，確係因上訴人無故不依規定申報
          實際住居所之結果，故本件被告犯罪事證至臻明確，上訴人前開辯解並不
          足採信，其上訴無理由，應予駁回。
據上論斷，應依刑事訴訟法第四百五十五條之一第一項、第三項、第三百七十三條、
第三百六十八條，判決如主文。
本案經檢察官林佳穎到庭執行職務。
中      華      民      國    九十一      年      八      月     五      日
                              臺灣新竹地方法院刑事第二庭
                                審判長法  官  王銘勇
                                      法  官  黃美盈
                                      法  官  王紋瑩
右正本證明與原本無異。
不得上訴。
                                      書記官  馮玉玲
中      華      民      國    九十一      年      八      月     五      日
